臺北高等行政法院判決　　　　　　　　　　　　　　　九十年度訴字第四五八四號
　　　　　　　　　　　　　　　.
　　原　　　告　新加坡商‧賽特醫療用品私人有限公司
　　　　　　　 （Scitech Medical Products Pte Ltd ）
　　　　　　　 14 Sci.
　　代　表　人　大衛‧Ｍ‧馬修（David M. Mashaal）（商業發展主任）住同右
　　訴訟代理人　陳長文律師
　　複　代理人　張有捷律師
　　訴訟代理人　蔡瑞森律師
　　被　　　告　經濟部智慧財產局
　　代　表　人　陳明邦（局長）
　　訴訟代理人　甲○○
　　　　　　　　乙○○
右當事人間因商標註冊事件，原告不服經濟部中華民國九十年五月一日經（九○）訴
字第○九○○六三○八三二○號訴願決定，提起行政訴訟，本院判決如左：
  　主  文
原告之訴駁回。
訴訟費用由原告負擔。
　　事  實
一、事實概要：原告於民國八十八年六月十日以「Rejuvamin」商標，指定使用於商
    標法施行細則第四十九條所定商品及服務分類表第五類之蛋白質商品，申請註冊
    ，經被告審查，認本件商標圖樣上之外文「Rejuvamin」與註冊第八一二四八九
    號「喬而邁JUVAMINE」商標上之外文近似，且指定使用於同一或類似商品，應不
    准註冊，於九十年二月六日以商標核駁第0000000號審定書為核駁之處分
    。原告不服，提起訴願，遭決定駁回，遂提起行政訴訟。
二、兩造聲明：
    (一)原告聲明：請求撤銷原處分及訴願決定，並判命被告應就申請號數第0000
      00000號「Rejuvamin」商標申請案作成准予審定之處分，訴訟費用由被
      告負擔。
    (二)被告聲明：如主文所示。
三、兩造之爭點：原告所申請註冊之「Rejuvamin」商標（如附圖一），與第三人註
    冊第八一二四八九號「喬而邁JUVAMINE」商標（如附圖二），是否構成近似？
　　(一)原告主張：
      原告以「Rejuvamin」商標圖樣申請註冊，被告則以該商標圖樣與第三人元寧
      貿易有限公司註冊第八一二四八九號「喬而邁JUVAMINE」商標圖樣上之外文近
      似，而核駁本件申請案。則本案爭點在於原告之「Rejuvamin」與第三人註冊
      第八一二四八九號「喬而邁JUVAMINE」是否構成近似。
      (1)判斷商標是否近似，應本客觀事實，以具有普通知識經驗之商品購買人施以
        普通之注意義務，就二商標異時異地隔離通體觀察：按「相同或近似於他人
        同一商品或類似商品之註冊商標者，不得申請註冊」固為商標法第三十七條
        第十二款所明定，惟該條款之適用以商標是否相同或近似為前提。而判斷兩
        商標近似與否，固應審查其外觀、觀念或讀音方面之一有無近似者，然衡酌
        商標在外觀、觀念有無混同誤認之虞，應本客觀事實，以具有普通知識經驗
        之商品購買人施以普通之注意義務，就二商標異時異地隔離通體觀察其有無
        發生混同、誤認之虞以為斷。如商標以文字、圖形或記號為聯合式者，則應
        就各部分觀察，並以構成主要之部分為標準。此有行政院台七十四經字第一
        八○六八號函准修正備查「商標近似審查基準」第一項及第五項可參。又商
        品是否類似，應依一般社會通念，市場交易情形，並參酌其原料、用途、功
        能、生產者及銷售場所等各種相關因素有誤認其來源之虞者為類似，此亦為
        被告出版之商標手冊所明訂。
      (2)原告申請註冊之商標圖樣僅有英文「Rejuvamin」，然第三人註冊第八一二
        四八九號商標則包括中文「喬而邁」及英文「JUVAMINE」，整體商標設計並
        不相同，況兩商標之英文並不相同；則兩個商標圖樣於異時異地隔離通體觀
        察，其構圖意匠及予消費者之寓目印象迥然不同，實難謂有使人產生混淆誤
        認之虞：
        第三人既以中文之「喬而邁」結合英文「JUVAMINE」申請註冊，而非只是
          以「JUVAMINE」英文單獨申請註冊，認定第三人之商標是否與原告申請之
          商標近似，不能忽略中文之部分，此有　鈞院八十九年訴字第一二七三號
          判決之見解足為參酌。原告申請之商標圖樣僅含外文「Rejuvamin」乙字
          ，並無任何中文，而註冊第八一二四八九號商標則由外文「JUVAMINE」及
          中文「喬而邁」組合而成，其中之中文「喬而邁」至少佔整體圖樣之三分
          之二，故其商標之主要部分為中文，並非外文「JUVAMINE」，而中文「喬
          而邁」與本案商標「Rejuvamin」並不相同或近似。是二商標之整體構圖
          意匠繁簡有別，消費大眾自可輕易區辨。
        即使就二商標之外文部分加以比較，原告申請的商標之起首前二個字母為
          「Re」，而註冊第八一二四八九號則為「JU」，因一般人之寓目習慣率皆
          著重在字首部分，故二者之字首部分既顯然迥異，其予消費者之寓目印象
          已屬大異其趣。況就二商標外文部分之結尾末二個字母觀之，前者為「in
          」，後者則為「NE」，消費者更不易有混淆誤認之虞。被告及訴願決定機
          關未細予審究，率爾認定本案商標與上述註冊商標構成近似，其見解顯已
          違背前述「一般人之寓目習慣著重在字首部分」之一般經驗法則，不足採
          信。
      (3)「amin」及「amine」係註冊於「人體用藥品、藥劑」、「醫療補助用營養
        製劑」及其類似商品之外文商標之常見字尾，故「amin」及「amine」業已
        成為商標之弱勢部分，亦非為消費大眾據以辨識商標商品來源之主要依據，
        不得作為認定商標近似之唯一依據：
        查不同廠商以「amin」及「amine」為外文商標之字尾申請註冊於「人體
          用藥品、藥劑」、「醫療補助用營養製劑」及其類似商品而經被告核准註
          冊者，「amin」即達四十件，「amine」更高達七十件，足證外文「
          amin」及「amine」業已成為商標之弱勢部分，消費大眾自會選擇商標之
          其他部分來辨識商品的來源，不會以「amin」或「amine」作為主要依據
          。有關弱勢商標不足為商品來源的表徵有　鈞院八十九年度訴字第一二七
          三號判決之見解為佐。
        原告申請註冊之商標與註冊第八一二四八九號商標之外文「JUVAMINE」相
          較，二者固皆含有相同之「amin」，然如前所述，「amin」既已成弱勢，
          自不能僅以該部分相同即謂其屬近似之商標，應再就其餘部分加以比較而
          認定是否有混淆誤認之虞，此參酌行政法院七十七年判字第一七九號判決
          之意旨，益臻明確。原告申請註冊的商標與註冊第八一二四八九號商標除
          「amin」以外之部分，前者為「Rejuv」，而後者則為外文「JUV」與「E
          」以及正楷中文「喬而邁」，二者明顯不同，無致消費大眾混淆誤認為近
          似商標之可能，詎被告及訴願決定機關竟皆未察及此，以此二商標之外文
          均有相同之「JUVAMIN」為由，即認定其構成近似，顯已違背前述　鈞院
          及行政法院判決之見解，殊無可採。
      (4)職是，無論就本案原告申請註冊的商標與註冊第八一二四八九號商標於異時
        異地總括各商標之全部通體隔離觀察，或就本案原告申請註冊之商標與註冊
        第八一二四八九號商標之中文部分「喬而邁」及外文部分「JUVAMINE」於異
        時異地隔離觀察，一般消費大眾施以普通所用之注意即能輕易區分，實難有
        使人產生混淆誤認之虞。質言之，二商標非屬近似，彰彰明甚。
      (5)基於上述之事實及理由，足證被告之原處分及經濟部維持原處分之訴願決定
        ，無論認事用法均有嚴重違誤，敬祈鈞院依法判決將被告之原處分及經濟部
        之訴願決定均予撤銷，並判命被告應另為准予本案商標審定之處分，實為德
        便。
    (二)被告主張：
      按商標圖樣「相同或近似於他人同一商品或類似商品之註冊商標者」，不得申
      請註冊，為商標法第三十七條第十二款所明定。本件原告申請註冊之「
      Rejuvamin」商標圖樣，與據以核駁註冊第八一二四八九號「喬而邁JUVAMINE
      」商標圖樣相較，雖後者另有中文「喬而邁」，惟其主要部分之一之外文，與
      前者皆有排列相同之J、U、V、A、M、I、N七個字母，僅起首「Re」與字尾「E
      」有別，異時異地隔離觀察，在外觀上整體予人印像極相彷彿，有使一般消費
      者產生係相同公司同一系列商標之聯想，而致混同誤認之虞，應屬近似之商標
      ，復均指定使用於同一或類似商品，自有首揭法條規定之適用。至原告所舉大
      院八十九年度訴字第一二七三號判決及外文字尾為「amin」或「amine」商標
      不構成近似案例質辯一節，查其商標圖樣與本件不同，案情各異，且屬另案問
      題，自難比附援引執為本件商標應准註冊之論據，併予陳明；是被告依法核駁
      其註冊之申請，並無不合。
      　　理    由
一、按商標圖樣「相同或近似於他人同一商品或類似商品之註冊商標者」，不得申請
    註冊，為商標法第三十七條第十二款所明定。而衡酌商標圖樣是否近似，以具有
    普通知識經驗之購買人，於購買時施以普通所用之注意，有無混同誤認之虞判斷
    之；又所謂類似商品，應以一般社會通念、市場交易情形，並參酌該商品之原材
    料、用途、功能、產製者、行銷管道及場所或買受人等各種相關因素判斷之，同
    法施行細則第十五條第一、二項亦定有明文。
二、本件原告以「Rejuvamin」商標申請註冊，被告認其商標圖樣上之外文「Rejuva
    min」與註冊第八一二四八九號「喬而邁JUVAMINE」商標上之外文近似，且指定
    使用於同一或類似商品，而為核駁之處分。原告不服，提起訴願，遭決定駁回，
    遂提起本件行政訴訟。其主張略以：原告申請之商標圖樣僅含外文「Rejuvamin
    」乙字，並無任何中文，而註冊第八一二四八九號商標則由外文「JUVAMINE」及
    中文「喬而邁」組合而成；再就二商標之外文部分加以比較，原告申請的商標之
    起首前二個字母為「Re」，而註冊第八一二四八九號商標則為「JU」，又原告申
    請的商標末二字母為「in」，而註冊第八一二四八九號商標則為「NE」，其予消
    費者之寓目印象大異其趣，不易有混淆誤認之虞；又「amin」及「amine」係註
    冊於「人體用藥品、藥劑」、「醫療補助用營養製劑」及其類似商品之外文商標
    之常見字尾，故「amin」及「amine」業已成為商標之弱勢部分，亦非為消費大
    眾據以辨識商標商品來源之主要依據，不得作為認定商標近似之唯一依據云云。
三、經查，原告申請註冊之「Rejuvamin」商標圖樣，係由單純之外文「Rejuvamin」
    所構成，而據以核駁之註冊第八一二四八九號「喬而邁JUVAMINE」商標圖樣，雖
    係由中文「喬而邁」及外文「JUVAMINE」所組成，惟兩者外文均有相同之「
    JUVAMINE」，僅字首「Re」及字尾「E」有無之差異。次查，註冊第八一二四八
    九號「喬而邁JUVAMINE」商標，其中文「喬而邁」，即係外文「JUVAMINE」之中
    譯文；而原告申請註冊之「Rejuvamin」商標圖樣，其起首前二個字母「Re」，
    亦含有「再」之意義；故二商標之觀念相同。至於註冊第八一二四八九號「喬而
    邁 JUVAMINE」商標上之外文字尾多加一「E」字，衡之原告亦自認「amine」與「
    amin」，係註冊於「人體用藥品、藥劑」、「醫療補助用營養製劑」及其類似商
    品之外文商標之常見字尾，自無明顯之差別可言。故本件異時異地隔離觀察，在
    外觀上整體與人印象極相彷彿，有使一般消費者產生係相同公司同一系列商標之
    聯想，而致混同誤認之虞，應屬近似之商標，復均指定使用於相同之蛋白質等商
    品，自有首揭法條之適用。從而，本件被告所為核駁之處分，並無違誤，訴願決
    定予以維持，亦無不合。原告訴請撤銷，並請求命被告作成准予審定之處分，核
    無理由，應予駁回。
據上論結，本件原告之訴為無理由，依行政訴訟法第九十八條第三項前段，判決如主
文。
中　　華　　民　　國　　　九十一　　年　　　五　　　　月　　二十九　　　日
                           臺 北 高 等 行 政 法 院  第三庭
           　　　　　　　　　　　　　　　　　審判長 法　官  徐瑞晃
           　　　　　　　　　　　　　　　　　　　　 法　官  吳慧娟
           　　　　　　　　　　　　　　　　　　　　 法　官  李得灶
右為正本係照原本作成。
如不服本判決，應於送達後二十日內向本院提出上訴狀並表明上訴理由，如於本判決
宣示後送達前提起上訴者，應於判決送達後二十日內補提上訴理由書（須按他造人數
附繕本）。
中　　華　　民　　國　　  九十一　　年　　　五  　　　月　　三十一  　　日
            　　　　　　　　　　　　　　    　      書記官  陳清容
